臺北高等行政法院裁定　　　　　　　　　　　　　　 八十九年度訴字第九三四號
　　原　　　告　甲○○
　　　　　　　　乙○○
　　被　　　告　教育部
　　代　表　人　曾志朗部長）.
右當事人間因級俸事件，原告不服教育部中華民國八十九年六月二十九日台（八九）
訴字第八九０三六０二一號、第00000000號訴願決定，提起行政訴訟，本院
裁定如左：
    主    　文
原告之訴駁回。
訴訟費用由原告負擔。
    理    　由
一、按「人民對於中央或地方機關之行政處分，認為違法或不當，致損害其權利或利
    益者，得依本法提起訴願、再訴願。」、「本法所稱行政處分，謂中央或地方機
    關基於職權，就特定之具體事件所為發生公法上效果之單方行政行為。」，行為
    時訴願法第一條前段、第二條第一項分別定有明文。次按「人民因中央或地方機
    關之違法行政處分，認為損害其權利或法律上之利益，經依訴願法提起訴願而不
    服其決定，．．．者，得向高等行政法院提起撤銷訴訟。」、「原告之訴，有左
    列各款情形之一者，行政法院應以裁定駁回之。但其情形可以補正者，審判長應
    定期間先命補正：．．．十　起訴不合程式或不備其他要件者。」，復分別為行
    政訴訟法第四條第一項、第一百零七條第一項第十款所規定。故提起訴願，以有
    行政處分之存在為前提要件；而所謂行政處分者，係指行政主體，基於職權，就
    具體事件，所為發生公法上法律效果之單方行政行為而言，至行政機關所為單純
    事實之敘述（或事實通知）或理由之說明，既不因該項敘述或說明而生何法律上
    之效果者，自非行政處分，人民即不得對之提起訴願，此觀行政法院（現改制為
    最高行政法院）四十四年判字第十八號、六十二年裁字第四十一號判例即明。
二、本件原告二人均係前臺灣省立教育學院特殊教育系畢業，原告甲○○於七十七年
    八月擔任高雄市立左營國中迄今，原告乙○○於七十五年八月起至八十年七月任
    職高雄市啟智學校（現為高雄市立高雄啟智學校）、八十年八月調任高雄市立左
    營國中迄今，高雄市立左營國中依被告七十年五月十五日台（七十）人字第一五
    四０二號函規定以一九０元起敘薪級，較一般非任教特殊教育學校之教師多提敘
    一級支薪。嗣被告於八十八年十月二十二日以台（八八）教中（人）字第八八五
    ０四三五二號函就特殊教育學系畢業生擔任特殊教育學校（班）教師者，因薪級
    誤核溢支薪俸案之處理原則轉知高雄市政府，高雄市政府教育局乃於八十八年十
    月二十九日以高市教人字第三七０三三號函及於八十九年一月二十五日以高市教
    人字第０二六０三號函請高雄市立左營國中等有關學校查明處理及辦理追繳溢領
    薪俸等項事宜，原告不服，提起訴願，經被告於八十九年六月二十九日以台（八
    九）訴字第八九０三六０二一號訴願決定書予以駁回，原告猶不服，遂提起本件
    行政訴訟。
三、經查原告二人係因不服高雄市政府教育局八十八年十月二十九日高市教人字第三
    七０三三號函及八十九年一月二十五日高市教人字第０二六０三號函請高雄市立
    左營國中查明處理特殊教育學系畢業生擔任特殊教育學校（班）教師者，因薪級
    誤核溢支薪俸案及辦理追繳溢領薪俸等項事宜，第以上開二函乃依據被告八十八
    年十月二十二日台（八八）教中（人）字第八八五０四三五二號函而為，而被告
    該函係被告就特殊教育學系畢業生擔任特殊教育學校（班）教師者，因薪級誤核
    溢支薪俸案之處理原則即（一）、仍依被告七十二年六月八日台（七二）人字第
    二一六五四號函規定核敘薪級。（二）、如已按被告七十年五月十五日台（七十
    ）人字第一五四０二號函規定提高一級支薪致溢支薪津者，則１、七十二年六月
    八日至八十二年二月四日期間免予追繳，已進行追繳部分應予發還。２、自八十
    二年二月五日起溢支薪給部分仍應執行追繳等項，轉台北市政府、高雄市政府、
    臺灣省各縣市政府、臺灣省立各學校及相關單位，有該等函件影本附卷可稽。惟
    查被告八十八年十月二十二日台（八八）教中（人）字第八八五０四三五二號函
    係針對特殊教育科系畢業擔任特殊教育教師者薪級誤核溢支薪俸一事之處理原則
    ，請相關單位辦理，僅係被告就其所轄事項對相關單位所為之函示，乃行政機關
    內部所為職務上之表示，屬行政內部行為（Verwaltungsintena ），並非就公法
    上具體事件所為之決定而直接發生法律效果之單方行政行為，本未對原告或任何
    人為何行政處分，自非所得訴請撤銷之標的。原告縱認該函乃追繳薪資、降級改
    敘之法源依據，亦仍須以有行政處分存在為前提，揆諸首揭法條規定及判例暨說
    明，該函既非行政處分，原告自不得對之提起訴願。況原告業已對高雄市政府教
    育局八十八年十月二十九日高市教人字第三七０三三號函及八十九年一月二十五
    日高市教人字第０二六０三號函提起訴願，由高雄市政府訴願審議委員會受理審
    議在案，足見原告就渠等降敘薪級、追繳薪俸部分已循行政爭訟程序救濟，於其
    憲法上訴訟權之保障並無不週之虞。從而訴願決定以被告八十八年十月二十二日
    台（八八）教中（人）字第八八五０四三五二號函並非行政處分，不得對之提起
    訴願，而從程序上予以駁回，核無不合，原告復提起本件行政訴訟，自非合法，
    應予駁回。又本件訴訟因不合法既經駁回，其實體上之主張即無庸審酌論究，併
    予敘明。
四、據上論結，本件原告之訴為不合法，依行政訴訟法第一百零七條第一項第十款、
    第一百零四條，民事訴訟法第九十五條、第七十八條，裁定如主文。
中　　華　　民　　國　　　九十一　　年　　　一　　　　月　　　三　　　　日
                 　　　　   臺 北 高 等 行 政 法 院  第 一 庭
                             　　　　      審 判 長  法    官  鄭忠仁
                                      　　　　       法    官  林金本
                                                     法    官  林育如
右為正本係照原本作成。
如不服本裁定，應於送達後十日內向本院提出抗告狀（須按他造人數附繕本）。
中　　華　　民　　國　　　九十一　　年　　　一　　　　月　　　四　　　　日
      　　　　　　　　　　　　　　　　　　　　　　　 書 記 官　王永昌
